最高法院刑事裁定　　　　　　　一○○年度台抗字第一四九號
抗　告　人　沈宗基
上列抗告人因殺人等罪案件，不服台灣高等法院中華民國一○○
年一月三日延長羈押裁定（九十九年度上重訴字第一一號），提
起抗告，本院裁定如下：
    主  文
抗告駁回。
    理  由
本件原裁定以：抗告人沈宗基因殺人等罪案件，前經原審訊問後
，認為犯罪嫌疑重大，有刑事訴訟法第一百零一條第一項第一、
三款之情形，非予羈押，顯難進行審判，於民國九十九年二月五
日裁定予以羈押，至同年五月四日三個月羈押期間屆滿後，復分
別自同年五月五日、七月五日、九月五日、十一月五日起各延長
羈押二月，至一○○年一月四日羈押期間即將屆滿。原審依規定
訊問後，認抗告人經第一審判決論以刑法第二百七十一條第一項
殺人罪，科處無期徒刑，嗣抗告人不服提起第二審上訴，經審理
後，仍認其共同犯殺人罪事證明確而判處有期徒刑十五年，已徵
其犯罪嫌疑重大，有規避重罪刑罰執行而逃亡之高度可能，實則
抗告人確於案發後即出境至中國大陸地區，俟返台入境時始經檢
察官拘提到案，自有事實及相當理由足認其有逃亡之虞，且其所
犯殺人罪，係法定刑為死刑、無期徒刑或十年以上有期徒刑之重
罪，羈押原因猶然存在；又本案為得上訴第三審之案件，抗告人
於聲請具保理由書狀內已表明將提起第三審上訴，其案未確定，
審判程序尚未終結，非予羈押，顯難擔保後續審判及刑罰執行程
序之順利進行，自有繼續羈押之必要。至抗告人所提出之重金具
保、限制住居、出海及定期向司法警察機關報到等替代性處分，
均無從動搖上開其具備羈押事由及必要性之認定；抗告人所稱其
罹患糖尿病、高血壓等疾病，須持續服用藥物控制，且每日睡眠
時間甚短，繼續羈押將嚴重影響其病情與身心健康等各節，觀諸
卷附醫療收據影本，其既得於看守所內求診服藥，必要時，依法
並得戒護就醫，亦難認有刑事訴訟法第一百十四條第三款所指「
現罹患疾病，非保外治療顯難痊癒」之情形。因而裁定自一○○
年一月五日起延長羈押二月。經核於法並無不合。抗告人抗告意
旨雖略以：(一)抗告人被判處殺人之重罪刑，微論證據尚嫌不足，
且依司法院釋字第六六五號解釋意旨，並非法律上認被告有逃亡
之虞之「相當理由」，而得執為繼續羈押之事由，且抗告人之訴
訟權受憲法保障，其所為將提起第三審上訴之表示，亦不應作為
執行羈押之理由；(二)原裁定認抗告人有「相當理由足認有逃亡之
虞」，即具有百分之八十以上之逃亡可能性，而應執行羈押，然
並未說明其認定所憑之依據及理由，顯屬憑空臆測，有理由不備
之違誤；(三)抗告人因從商，往返台海兩岸甚為頻繁，案發當日出
境至大陸，乃既定行程，且嗣後返台亦係出於自動，非遭押解所
致，足認無逃亡之虞，再徵諸抗告人在案發前即已洽談數筆土地
合建開發案，部分並已簽訂契約，顯見生活仍以台灣為重心，原
裁定未審酌及此，遽認定抗告人有逃亡之虞，同屬理由不備；(四)
抗告人及辯護人於原審已提出以重金具保、限制住居、限制出入
境或命每日向派出所報到之方式替代羈押，實務上確有經判處重
刑之被告以上開方式替代羈押之案例，原裁定羈押抗告人，顯然
違背上開解釋之意旨，亦不符比例原則云云。惟查：羈押之目的
，在於確保刑事偵查、審判程序之完成及刑罰執行之保全；刑事
被告經法院訊問後，其有無羈押必要之判斷，乃屬事實審法院得
依職權裁量之事項，苟其此項裁量判斷，並不悖乎通常一般之人
日常生活經驗之定則或論理法則，又於裁定書內論述其何以作此
判斷之心證理由者，即不得任意指摘其為違法，而據為抗告之理
由。原裁定就抗告人因犯殺人罪，先後經第一審及原審法院分別
判處無期徒刑、有期徒刑十五年之重刑，犯罪嫌疑重大，且所犯
為最輕本刑十年有期徒刑之重罪，並有事實及相當理由足認有逃
亡之虞，原羈押原因尚未消滅，仍有繼續羈押之必要，且無從藉
由抗告人所提出之上開替代性處分，達到與羈押相同之擔保後續
審判及刑罰執行程序得以順利進行等目的，而抗告人主張之上開
病況，亦非屬「現罹患疾病，非保外治療顯難痊癒」之情形各節
，已逐一析述甚詳，是本件裁定延長羈押，自形式上觀察，尚不
違背經驗法則及論理法則，亦難謂與司法院釋字第六六五號解釋
意旨有所不符。抗告意旨或擅憑己見，或對另屬原審依職權審酌
之事項，任意指摘，為無理由，應予駁回。
據上論結，應依刑事訴訟法第四百十二條，裁定如主文。
中    華    民    國  一○○  年    三    月    十    日
                      最高法院刑事第二庭
                          審判長法官  張  淳  淙  
                                法官  劉  介  民  
                                法官  蔡  彩  貞  
                                法官  孫  增  同  
                                法官  李  嘉  興  
本件正本證明與原本無異
                                      書  記  官  
中    華    民    國  一○○  年    三    月   十五   日
                                                      Ｅ